【裁判字號】    99,聲,1125
【裁判日期】    990427
【裁判案由】    聲請具保停止羈押
【裁判全文】
臺灣高等法院刑事裁定                  99年度聲字第1125號
聲  請  人
即  被  告  甲○○
上列聲請人即被告因違反毒品危害防制條例案件，聲請具保停止
羈押，本院裁定如下：
    主  文
聲請駁回。
    理  由
一、本件聲請人即被告甲○○因涉犯運輸第一級毒品等案件，前
    經本院訊問被告甲○○後，認被告甲○○犯罪嫌疑重大，業
    經原審判處有期徒刑十六年之重罪，客觀上增加被告甲○○
    逃匿之動機，有事實足認有逃亡之虞，有刑事訴訟法第一百
    零一條第一項第一款、第三款之情形，非予羈押，顯難進行
    審判，自民國九十九年四月十四日起執行羈押在案。
二、聲請意旨略以：羈押應遵守比例原則，須要有羈押之必要性
    ，若有其他與羈押同等有效干預權力輕微之其他手段，應選
    擇其他手段例如具保、責付或限制住居以代替羈押，而被告
    經執行羈押後，亦應視當初羈押之原因是否消滅以為斷，因
    羈押本質上屬於為使訴訟程序得以順利進行，或為保全證據
    或為保全被告對刑罪之執行目的，對被告所實施剝奪人身自
    由的強制處分，故需審查被告犯罪嫌疑是否重大，及有無賴
    此以保全偵查、審判或執行等目的，而刑事訴訟法第一百零
    一條第三款之法定羈押原因也須符合比例原則，縱使為重罪
    ，如無逃亡之虞，或使案情晦暗之危險，即欠缺羈押必要，
    重罪羈押部分，外國也有類似規定，但規定嚴格，而大法官
    會議釋字第六六五號解釋之理由書已闡釋重罪不能當作羈押
    之惟一理由，尚須斟酌有無滅證、逃亡原因，否則違反憲法
    第二十三條之比例原則，而刑事訴訟法第一百零一條第一項
    規定之羈押事由，目的應以保全刑事訴追、審判或執行程序
    為限，故被告縱犯該項第三款之重罪，如無逃亡或滅證導致
    顯難進行追訴審判或執行之危險，尚缺羈押要件，亦即單以
    重罪作為羈押之要件可能背離作為保全程序之性質，允宜慎
    重審思從事，並符合比例原則始得為之。查被告九十八年十
    一月二十二日經鈞院裁定羈押至今，已五個月有餘，於本案
    被告自警、偵及審期間，均態度良好，全力配合查明本案，
    詳述案件始末，無任何試圖煙滅證據，狡飾卸責導致浪費司
    法及社會資源等情事，又被告本有固定居所與高齡母親及一
    雙幼兒同住，無逃亡之虞，更無逃亡之實，況被告已於九十
    九年二月二十五日由臺灣桃園地方法院判處有期徒刑十六年
    ，致本案已經審結，無任何再須調查之必要，因被告家中有
    高齡老母及兩幼子須撫養，學費及生活均陷困難，被告原任
    職圓玖工程有限公司技師，現也停薪留職中，家中經濟只賴
    被告一人支撐，爰請求准予交保，停止羈押云云。
三、惟按被告經法官訊問後，認為犯罪嫌疑重大，而有下列情形
    之一，非予羈押，顯難進行追訴、審判或執行者，得羈押之
    ︰（一）逃亡或有事實足認為有逃亡之虞者。（二）有事實
    足認為有湮滅、偽造、變造證據或勾串共犯或證人之虞者。
    （三）所犯為死刑、無期徒刑或最輕本刑為五年以上有期徒
    刑之罪者，刑事訴訟法第一百零一條第一項定有明文。又按
    羈押被告之目的，在於確保訴訟程式之進行、確保證據之存
    在、真實及確保刑罰之執行，而被告有無羈押之必要，及羈
    押後其原因是否仍然存在，有無繼續羈押之必要，應否延長
    羈押，均屬事實認定之問題，法院有依法認定裁量之職權，
    自得就具體個案情節予以斟酌決定，如就客觀情事觀察，法
    院許可羈押之裁定在目的與手段間之衡量並無明顯違反比例
    原則情形，即無違法或不當可言，且關於羈押原因之判斷，
    尚不適用訴訟上之嚴格證明原則，而應適用自由證明程式。
    次按次按羈押之目的，除在於確保刑事偵查、審判程序之完
    成外，另亦有刑事執行保全之目的（詳最高法院九十八年度
    台抗字第四０五號裁定參照）。
四、經查：
（一）司法院釋字第六六五號解釋認刑事訴訟法第一百零一條第
      一項第三款規定，於被告犯該款規定之罪，犯罪嫌疑重大
      ，且有相當理由認為有逃亡、湮滅、偽造、變造證據或勾
      串共犯或證人之虞，非予羈押，顯難進行追訴、審判或執
      行者，得羈押之。於此範圍內，該條款規定符合憲法第二
      十三條之比例原則，與憲法第八條保障人民身體自由及第
      十六條保障人民訴訟權之意旨，尚無牴觸，惟倘單以犯重
      罪作為羈押要件，除可能背離羈押應係不得已之最後手段
      性外，對被告武器平等與充分防禦權行使之限制，亦有違
      背比例原則之虞，更因無異刑罰之預先執行，違背無罪推
      定原則所禁止對未經判決有罪確定之被告執行刑罰，及禁
      止僅憑犯罪嫌疑就施予被告類似刑罰措施之精神。考諸上
      揭第三款規定之法理，實係因被告所犯為死刑、無期徒刑
      或最輕本刑為五年以上有期徒刑之罪，可以預期將受重刑
      宣判，其為規避刑罰執行而妨礙追訴、審判程序進行之可
      能性增加，國家刑罰權有難以實現之危險，是為防免其實
      際發生，在此維持重大之社會秩序及增進重大公共利益限
      度內（憲法第二十三條），乃具有正當性。從而，基於憲
      法保障人民身體自由之意旨，被告犯上開重罪條款且嫌疑
      重大者，仍應有相當理由認為其有逃亡、湮滅、偽造、變
      造證據或勾串共犯或證人等之虞，法院斟酌命該被告具保
      、責付或限制住居等侵害較小之手段，均不足以確保追訴
      、審判或執行程序之順利進行，此際予以羈押，方堪稱係
      屬維持刑事司法權有效行使之最後必要手段。又重罪常伴
      有逃亡、滅證之高度可能，係趨吉避凶、脫免刑責、不甘
      受罰之基本人性，倘一般正常之人，依其合理判斷，可認
      為該犯重罪嫌疑具有逃亡或滅證之相當或然率存在，即已
      該當「相當理由」之認定標準，不以達到充分可信或確定
      程度為必要。以量化為諭，若依客觀、正常之社會通念，
      認為其人已有超過百分之五十之逃亡、滅證可能性者，當
      可認為具有相當理由認為其有逃亡、滅證之虞（詳最高法
      院九十八年度台抗字第六六八號裁定意旨參照）。
（三）本件被告甲○○所犯運輸第一級毒品罪，業經臺灣桃園地
      方法院於九十九年二月二十五日以九十九年度重訴字第三
      號判處有期徒刑十六年，此據被告甲○○供明在卷，復有
      前揭判決在卷可稽，而被告甲○○現上訴於本院，於本院
      準備程序時復主張：其於偵查中向檢察官供出共犯即綽號
      「阿威」之成年男子，並指認係另案遭通緝中之蕭明輝，
      並請求傳喚法務部調查局調查員陳俊、張和平到庭作證
      ，此有本院九十九年四月二十六日準備程序筆錄在卷可稽
      ，足證聲請狀所載「已無任何再須調查之必要」云云，並
      非事實，且參酌被告甲○○於本院準備程序復供稱其坦承
      有運輸第一級毒品等語，顯然犯罪嫌疑重大，且運輸第一
      級毒品罪之法定刑為死刑或無期徒刑，符合刑事訴訟法第
      一百零一條第一項第三款之情形，故被告甲○○仍有可能
      因受重刑之諭知，而逃匿以規避審判程序進行及刑罰執行
      之可能性甚高，仍有相當理由認為其有逃亡之虞，若命聲
      請人具保、責付或限制住居等侵害較小之手段，均不足以
      確保審判或執行程序之順利進行，仍有繼續羈押聲請人之
      必要。
（四）另參酌被告甲○○為圖一己私利，無視於國家為保國民健
      康禁絕毒品之政策，已運輸第一級毒品進入臺灣地區，且
      扣案之第一級毒品海洛因，驗餘淨重猶高達五百九十四．
      四五公克等情，權衡國家刑事司法權之有效行使、社會秩
      序及公共利益、被告甲○○人身自由之私益及防禦權受限
      制之程度，認對被告甲○○維持羈押處分尚屬適當、必要
      ，合乎比例原則，並無違前開司法院釋字第六六五號解釋
      意旨。故被告甲○○犯嫌重大，已符合刑事訴訟法第一百
      零一條第一項第一款及第三款之規定。本院衡酌為確保日
      後仍有進行訴訟，或執行刑罰之可能情形，乃認為有繼續
      羈押之必要，因而裁定羈押，乃職權之適法行使，被告甲
      ○○自不得任加指摘。至被告甲○○另所提之「家中有高
      齡老母及兩幼子須撫養，學費及生活均陷困難，被告原任
      職公司技師，現也停薪留職中，家中經濟只賴被告一人支
      撐，爰請求准予交保」各節，並不符合法定具保停止羈押
      之要件。故審酌被告甲○○所涉各項情節，認其羈押原因
      尚未消滅，所請具保停止羈押，自難准許，應予駁回。
據上論斷，依刑事訴訟法第二百二十條，裁定如主文。
中    華    民    國    99    年    4     月    27    日
                  刑事第十八庭審判長法  官  吳鴻章
                                    法  官  周政達
                                    法  官  曾淑華
以上正本證明與原本無異。
如不服本裁定，應於收受送達後5日內向本院提出抗告狀。
                                    書記官  王增華
中    華    民    國    99    年    4     月    28    日

司法院資訊處製作；財團法人民間司法改革基金會備份。
